【裁判字號】    97,訴,437
【裁判日期】    970514
【裁判案由】    搶奪
【裁判全文】
臺灣臺北地方法院刑事判決               97年度訴字第437號
    公  訴  人  臺灣臺北地方法院檢察署檢察官
    被      告  甲○○
上列被告因搶奪案件，經檢察官提起公訴（九十六年度偵字第二
四五０九號），本院判決如下：
    主  文
甲○○無罪。
    理  由
一、公訴意旨略以：被告甲○○基於意圖為自己不法所有之犯意
    ：（一）於民國九十六年十月二十三日八時三十分許，騎乘
    機車找尋作案目標，見乙○○獨自一人走在臺北市○○街，
    遂自後方搶奪乙○○所有之黑色手提包（內有現金、汽車駕
    照、信用卡及提款卡等物）及白色資料袋，乙○○在後方追
    逐，並大喊搶劫，被告遂丟下白色資料袋後迅速逃逸。（二
    ）於九十六年十月三十日二十一時許，再度騎乘機車，找尋
    作案對象，在臺北市○○路○段四號螢橋國中旁巷子內，發
    現丙○○獨自一人，遂自後方搶走丙○○之背包（內有現金
    新臺幣《下同》一千餘元），並迅速逃逸。因認被告均涉犯
    刑法第三百二十五條第一項搶奪罪嫌云云。
二、按犯罪事實應依證據認定之，無證據不得認定犯罪事實，又
    不能證明被告犯罪或其行為不罰者，應諭知無罪之判決，刑
    事訴訟法第一百五十四條第二項、第三百零一條第一項分別
    定有明文；另被告之自白，不得作為有罪判決之唯一證據，
    仍應調查其他必要之證據，以察其是否與事實相符，同法第
    一百五十六條第二項亦有規定。復按認定不利於被告之事實
    ，須依積極證據，茍積極之證據本身存有瑕疵而不足為不利
    於被告事實之認定，即應為有利於被告之認定，更不必有何
    有利之證據，而此用以證明犯罪事實之證據，猶須於通常一
    般人均不至於有所懷疑，堪予確信其已臻真實者，始得據以
    為有罪之認定，倘其證明尚未達到此一程度，而有合理性之
    懷疑存在，致使無從為有罪之確信時，即應為無罪之判決，
    此有最高法院八十二年度臺上字第一六三號判決、七十六年
    臺上字第四九八六號、三十年上字第八一六號等判例意旨可
    資參照。末按告訴人之告訴，係以使被告受刑事訴追為目的
    ，是其陳述是否與事實相符，仍應調查其他證據以資審認，
    亦據最高法院五十二年臺上字第一三００號判例闡釋甚明。
三、公訴人認被告涉犯搶奪罪嫌，係以告訴人乙○○、丙○○之
    指訴、監視錄影帶翻拍照片、被告於警詢時所為自白等為其
    論據。訊據被告堅詞否認有何公訴意旨所指之搶奪犯行，辯
    稱：伊並無於上開時地搶奪告訴人乙○○、丙○○之財物，
    監視錄影翻拍照片中所攝得之人並非伊本人，伊在警詢中之
    所以會承認上開犯行，係因警察對伊刑求逼供，伊不得已始
    承認等語。經查：
（一）按被告以外之人於審判外之言詞或書面陳述，除法律有規
      定者外，不得作為證據，刑事訴訟法第一百五十九條第一
      項定有明文；復按被告以外之人於偵查中向檢察官所為之
      陳述，除顯有不可信之情況者外，得為證據，同法第一百
      五十九條之一第二項亦有規定；另按被告以外之人於審判
      外之陳述，雖不符前四條之規定，而經當事人於審判程序
      同意作為證據，法院審酌該言詞陳述或書面陳述作成時之
      情況，認為適當者，亦得為證據；當事人、代理人或辯護
      人於法院調查證據時，知有第一百五十九條第一項不得為
      證據之情形，而未於言詞辯論終結前聲明異議者，視為有
      前項之同意；同法第一百五十九條之五規定甚明。本案據
      以認定事實之證據，除告訴人丙○○於偵查中向檢察官所
      為之陳述，業經具結且無顯不可信之情形存在，依刑事訴
      訟法第一百五十九條之一第二項規定，自具備證據能力；
      其餘之傳聞證據，因被告、公訴人於本院言詞辯論終結前
      ，均未對於證據能力聲明異議，視為同意上開證據具備證
      據能力；本院審酌該等言詞陳述或書面陳述作成之情況，
      相關陳述人均未曾主張非出於任意性或不正取供，足信作
      成時之情況，應無違法或不當情事，因而認為適當，依刑
      事訴訟法第一百五十九條之五規定，該等言詞陳述或書面
      陳述，均具備證據能力而均得作為證據，合先敘明。
（二）告訴人乙○○於九十六年十月二十三日八時三十分許，獨
      自一人行走於臺北市○○街時，遭某騎乘機車之人，自其
      後方搶奪其所有之黑色手提包（內有現金、汽車駕照、信
      用卡及提款卡等物）及白色資料袋，嗣因告訴人乙○○在
      後方追逐，並大喊搶劫，該名歹徒遂丟下白色資料袋後迅
      速逃逸；另告訴人丙○○於九十六年十月三十日二十一時
      許，在臺北市○○路○段四號螢橋國中旁巷子內，亦遭人
      自後方搶奪背包一個（內有現金一千餘元）得手等情，業
      據告訴人乙○○、丙○○分別於警詢、偵查及本院審理時
      指訴明確，並有監視錄影翻拍照片附卷可證，且為被告所
      不爭執，自堪信為真實。
（三）又告訴人乙○○於九十七年二月四日偵查期間，曾具狀向
      檢察官表示：「因被搶當時本人一時驚慌，歹徒又極快速
      轉入巷道，來不及看清任何特徵，印象模糊，恐難指認」
      等情，此參告訴人乙○○所書立之狀紙即明（見九十六年
      度偵字第二四五０九號卷第四三頁）；其於本院審理時則
      供稱：無法肯定行搶之人即係被告，但很相似，體型及身
      形很像等語（見本院九十七年四月三十日審判筆錄）；故
      告訴人乙○○雖認為被告與行搶之人體型、身形相似，然
      尚無法確認行搶之人即係被告。再觀諸告訴人乙○○遭搶
      時，監視錄影器所攝得之畫面（翻拍照片見九十六年度偵
      字第二四五０九號卷第十九頁、第二０頁、本院卷第二六
      頁至第三二頁），雖可看出該行搶之人屬體型壯碩之男子
      ，與被告有相似之處，惟經細部比對（被告之照片附於本
      院卷第七三頁、第七四頁），行搶之人之臉型較被告本人
      削瘦，顴骨之部位較高，耳朵之形狀亦不相同，故尚難認
      被告即係該名行搶之人。又告訴人丙○○於檢察官訊問時
      證稱：雖被告之背影與搶奪伊財物之人之背影相似，然無
      法確認行搶之人是否即為被告等語（見九十六年度偵字第
      二四五０九號卷第四０頁），於本院審理時亦為同上之證
      述；再觀諸告訴人丙○○遭搶奪時，附近監視錄影器所攝
      得行搶之人之畫面（翻拍照片見九十六年度偵字第二四五
      ０九號卷第二三頁），模糊不清，難以辨識，故亦難以告
      訴人丙○○之證詞及監視錄影器所攝得之畫面，而認定被
      告即為行搶告訴人丙○○之人。
（四）被告雖於九十六年十一月五日下午十四時四十二分至十七
      時許之警詢時，坦認搶奪告訴人乙○○、丙○○之犯行為
      其所為，然查，經本院勘驗該日之警詢筆錄，被告經警詢
      問九十六年十月二十三日八時三十分許之搶案時，先辯稱
      ：該時段伊在市場工作，整個市場均可作證（見勘驗後製
      作之警詢筆錄第十五頁），另關於九十六年十月三十日之
      搶案，警員詢以：「剛剛跟你說的那一件？螢橋國中旁邊
      巷內，你有印象嗎？」，被告亦答稱：「沒印象」（見同
      上筆錄第十八頁），其後係分別在警員反覆詢問下，被告
      始承認犯行，而在製作筆錄之過程，充斥警員間有關筆錄
      製作、記載方式、文字用語之討論，而不無誘導被告承認
      上開犯行之嫌，此參勘驗後之警詢筆錄即明，故實難認被
      告於上開警詢時，已全部坦承本案二件搶奪犯行。被告另
      抗辯伊於警詢時所為自白係因遭到警方刑求所為，然經本
      院於另案九十六年度訴字第二０三一號被告涉犯搶奪等案
      件九十七年二月二十五日審理時，傳訊製作被告上開筆錄
      之警員林省旗、翁鶴群到庭作證，證人林省旗、翁鶴群警
      員均否認有毆打刑求逼迫被告承認上開犯行之情事，此有
      本院九十七年二月二十五日審判筆錄一份附卷可證，而被
      告復供陳當初收押進入看守所驗傷時其身體亦無任何傷痕
      ，無法舉證刑求之事實，故難認被告所為刑求抗辯為實在
      。惟被告於警詢時之自白既有上開瑕疵，且無全然坦承犯
      行，自難僅以被告警詢時之自白即為被告有罪之認定。被
      告於警察提示告訴人丙○○遭搶之監視錄影翻拍照片時，
      於其上簽名坦認畫面中之人係伊本人，屬於警詢時自白之
      一種，亦無法據以為被告有罪之唯一依據。
（五）綜上各節，公訴人所提出之證據，尚有合理之懷疑，而無
      法證明被告即係行搶告訴人乙○○、丙○○之人，此外，
      本院復查無其他積極證據，足資證明被告確有上開公訴意
      旨所指訴之犯行，揆諸首揭規定及說明，既不能證明被告
      犯罪，即均應為被告無罪判決之諭知，以免冤抑。
據上論斷，應依刑事訴訟法第三百零一條第一項，判決如主文。
本案經檢察官王志超到庭執行職務。
中    華    民    國    97    年    5     月    14    日
                    刑事第一庭  審判長法  官  陳興邦
                                      法  官  蘇嘉豐
                                      法  官  劉素如
上正本證明與原本無異。
如不服本判決，應於判決送達後10日內向本院提出上訴狀 (應抄
附繕本)。
                                      書記官  陳育君
中    華    民    國    97    年    5     月    14    日


司法院資訊處製作；財團法人民間司法改革基金會備份。
